臺灣嘉義地方法院民事判決
110年度嘉簡字第16號
原      告  黃翠琴  
訴訟代理人  蘇慶良律師
被      告  江黃省  

            黃林勸即黃文化之繼承人

            黃英林即黃文化之繼承人



            黃雅玲即黃文化之繼承人

            黃小珠即黃文化之繼承人

            黃明德即黃文化之繼承人


            陳黃翠華
            黃一郎  
            黃翠品  
上列當事人間請求分割共有物事件，本院於民國110年2月19日言
詞辯論終結，判決如下： 
    主  文
兩造共有之本院109年度存字第45號清償提存事件之提存物新臺
幣(下同)1,973,562元受取權，准予依如附表所示之金額予以分
割。
訴訟費用3,530元應由兩造依如附表所示之應有部分比例負擔。 
    事實及理由
一、被告黃林勸、黃英林、黃小珠、黃明德、陳黃翠華、黃一郎
　　、黃翠品均經合法通知，皆無正當理由未於最後言詞辯論期
    日到場，核無民事訴訟法第386 條各款所列情形，爰依原告
    聲請，由其一造辯論而為判決。 
二、原告主張：經查於93年6月30日由  鈞院以92年度執字第105
    598號強制執行事件(下稱系爭執行事件)拍賣原告與被告江
    黃省、陳黃翠華、黃一郎、黃翠品及訴外人黃文化共有坐落
    嘉義縣○○鄉○○段○○○段000號之不動產，惟該不動產經拍定後
    價額已足清償債權人，尚有餘款1,973,622元未經領取，終
    以93年度存字第667號提存事件提存於 鈞院，而該提存款經
    扣除提存費用60元後，尚有1,973,562元(下稱系爭提存款)
    待領取，而黃文化已於108年7月8日死亡，被告黃林勸、黃
    英林、黃雅玲、黃小珠、黃明德均為其繼承人，又對於系爭
    提存款領取方式兩造間復無共識，原告為保全系爭提存款免
    於收歸國庫，遂於108年12月27日向  鈞院聲請裁定獲准由
    原告代表兩造領取系爭提存款，並依裁定內容所為，於領取
    後另行以109年度存字第45號提存事件提存在案，惟據該提
    存書上欄位(清償提存)所載「本件因提存物為公同共有，發
    還共有人時，應由共有人全體共同檢附國民身分證、印章…
    」，足見系爭提存款處於公同共有狀態，原告曾委託律師發
    函通知被告提出委任狀以利領回系爭提存款，仍有數位被告
    不願意配合，協議不成唯有訴請　鈞院准於分割共有物等語
    ，爰聲明如主文第1項所示。 
三、被告部分：
（一）被告江黃省、黃林勸、黃英林、陳黃翠華、黃翠品均以：
      同意原告請求之方案分割。
（二）被告黃雅玲則以：不同意原告主張。這是爺爺生前的一筆
      農田，因為由其大女兒江黃省拿去借貸所遺留下來的債務
      問題。伊父親黃文化壹年多前過世，黃文化生前告訴伊，
      黃文化認為財產應該均由兒子繼承，所以不同意蓋章，黃
      文化與其大哥黃一郎有溝通過。爺爺生前債務問題都是落
      在黃文化身上，黃文化生前既然不同意蓋章，所以伊也不
      同意等語。
（三）被告黃小珠、黃明德、黃一郎均未於言詞辯論期日到場，
      亦未提出書狀為任何聲明或陳述。 
四、法院之判斷：
（一）按各共有人，除法令另有規定外，得隨時請求分割共有物
      ，但因物之使用目的不能分割或契約訂有不分割之期限者
      ，不在此限；共有物之分割，依共有人協議之方法行之；
      分割之方法不能協議決定，或於協議決定後因消滅時效完
      成經共有人拒絕履行者，法院得因任何共有人之請求，命
      為下列之分配：一以原物分配於各共有人。但各共有人均
      受原物之分配顯有困難者，得將原物分配於部分共有人。
      二原物分配顯有困難時，得變賣共有物，以價金分配於各
      共有人；或以原物之一部分分配於各共有人，他部分變賣
      ，以價金分配於各共有人；公同共有物之分割，除法律另
      有規定外，準用關於共有物分割之規定，民法第823條第1
      項、第824條第1項、第2項及第830條第2項分別定有明文
      。次按分割共有物，究以原物分割，或變賣共有物分配其
      價金，法院固有自由裁量之權，不受共有人主張之拘束，
      但仍應斟酌當事人之聲明、共有物之性質、經濟效用及全
      體共有人之利益等公平決定之（最高法院84年度台上字第
      1756號判決意旨參照）。
（二）原告主張兩造之應繼分比例如附表所示，而本院109年度
      存字第45號提存事件，提存人即原告為兩造提存197萬356
      2元，該提存金額為兩造公同共有等情，業據原告提出與
      伊所述相符之本院109年度存字第45號提存通知書等附卷
      足憑，復經本院依職權調閱本院109年度存字第45號提存
      卷宗核閱無誤，而被告江黃省、黃林勸、黃英林、陳黃翠
      華、黃翠品人等到庭均表示同意原告之主張，被告黃雅玲
      雖執：其父親黃文化認為財產應均由兒子繼承，父親生前
      不同意，所以伊也不同意等語，但對於原告主張上情亦不
      爭執，另其餘被告黃小珠等3人均經合法通知，均未於言
      詞辯論期日到場爭執，復未提出書狀以供本院斟酌，是認
      原告之主張，核屬真實。而查，本院109年度存字第45號
      提存事件之提存金197萬3562元，乃為兩造公同共有等情
      ，已如前述，且非因物之使用目的而不能分割，復無因物
      之使用目的或公同共有人協議而有不得分割之情事，或訂
      有不分割之期限，則原告依前開規定，請求按如附表所示
      之方式分割上揭提存物，即屬有據，應予准許。被告黃雅
      玲前開抗辯，於法不合，為不可採。
五、綜上所述，上揭提存物既未訂有不分割之期限，且公同共有
    人亦未能達成分割之協議。從而，原告依民法第823條、第8
    24條、第830條第2項之規定，請求就本院109年度存字第45
    號提存事件之提存金197萬3562元，按如附表所示之方式分
    割上揭提存物，即屬有據。
六、本件事證已臻明確，兩造其餘之攻擊防禦方法及證據資料，
    經本院斟酌後，認均不足以影響本判決之結果，爰不一一論
    列，併此敘明。
七、按分割公同共有物事件，本質上並無訟爭性，兩造本可互換
    地位，由任一公同共有人起訴請求分割，均無不可。而定公
    同共有物分割之方法，可由法院自由裁量，為適當之分配，
    不受任何公同共有人主張之拘束，並係以請求分割公同共有
    物之形成權為訴訟標的，當事人所提出之分割方法，僅係供
    法院之參考，倘由一造負擔全部費用，顯有失公平。故本院
    酌量兩造之情形，認本件訴訟費用應由兩造各按其等就上揭
    提存物之應繼分比例，即如附表所示兩造應有部分比例分擔
    ，方屬公允，爰諭知如主文第2項所示。　　
中　　華　　民　　國　　110 　年　　3 　　月　　5 　　日
                  臺灣嘉義地方法院嘉義簡易庭
                                  法　官　陳思睿
以上正本係照原本作成。
如對本判決上訴，須於判決送達後20日內向本庭（嘉義市文化路
308之1號）提出上訴狀（均須按他造當事人之人數附繕本）。如
委任律師提起上訴者，應一併繳納上訴審裁判費。
中　　華　　民　　國　　110 　年　　3　　月　　 5 　　日
                                  書記官  黃士祐
附表：
編號 共有人姓名 應有部分 受取權金額 備註 1 黃翠琴 1/6 328,927  2 江黃省 1/6 328,927  3 黃林勸、黃英林 、黃雅玲、黃小珠、黃明德 1/6  328,927 原共有人黃文化死亡，其應有部分1/6應由左列5人公同共有。訴訟費用由左列5人連帶負擔。 4 陳黃翠華 1/6 328,927  5 黃一郎 1/6 328,927  6 黃翠品 1/6 328,927